臺北高等行政法院判決　　　　　　　　　　　　　　九十二年度訴字第二七九六號
　　　　　　　　　　　　　　　.
　　原　　　告　台灣莫仕股份有限公司
　　代　表　人　甲○○
　　訴訟代理人　陳建宏（會計師）
　　　　　　　　羅嘉希律師
　　被　　　告　財政部
　　代　表　人　乙○（部長）
　　訴訟代理人　丙○○
右當事人間因獎勵投資條例事件，原告不服財政部中華民國九十二年四月十八日台財
訴字第０九二一三五二五五六號訴願決定，提起行政訴訟。本院判決如左：
　　主  文
原告之訴駁回。
訴訟費用由原告負擔。
　　事  實
一、事實概要：原告依「獎勵投資條例實施期滿注意事項」規定，於七十九年十二月
    二十八日向經濟部投資審議委員會 (下簡稱投審會)申請續用原獎勵投資條例第
    六條規定，就增資擴展新台幣 (下同)一億五千萬元部分免徵營利事業所得稅，
    經投審會核准投資並展延至八十四年十二月三十一日完成。原告檢齊相關文件，
    於八十八年三月十三日向被告申請免徵營利事業所得稅四年，被告按其所送文件
    資料及依據上開規定核算其免稅期間，以台財稅第八八０一七三二一九號函核定
    應自文件檢齊之日八十八年三月十三日起至八十八年十二月十二日止計九個月期
    間給予免稅。嗣原告以不可抗力與非可歸責等由，申請重新核定免稅期間自八十
    四年十二月三十一日起至八十八年十二月三十日止，被告以原處分於法並無不合
    ，以八十八年八月三十日台財稅第000000000號否准其申請。原告不服
    ，提起訴願，經決定駁回後，遂提起本件行政訴訟。
二、兩造聲明：
　　(一)原告聲明：
      1.原處分及訴願決定均撤銷。
      2.被告應做成核定原告經增資擴展供生產或提供勞務之設備，自中華民國八十
        四年十二月三十一日起至八十八年十二月三十一日止計四年就其新增所得，
        給予免徵營利事業所得稅之行政處分。
　　(二)被告聲明：駁回原告之訴。
三、兩造之爭點：獎勵投資條例施行細則第十一條、第十二條規定有無違反法律保留
                原則？
    (一)原告主張之理由：
    　1.查被告拒絕原告所請更正原核定處分給予九個月免稅優惠之原因，係以原告
        遲於八十八年三月十三日始補齊前開細則第十一條第二款規定之「事業主管
        機關審核符合獎勵類目及標準之審核證明書暨經其查核證明之新增設備清單
        及增資擴展後之工廠登記證」之形式文件，依同細則第十二條規定核給原告
        九個月免稅優惠。惟依獎勵投資條例第三條之規定，生產事業符合免稅要件
        為：(1)合於第三條獎勵類目及標準之生產事業；(2)經增資擴展供生產或提供
        勞務之設備及合於同條獎勵類目之生產事業；(3)經增資擴展供生產或提供勞
        務之設備，達到規定之獎勵標者。原告於八十五年十二月十八日向被告提出
        免稅申請時，實質上皆符合前述要件，前開施行細則第十一條規定，將與母
        法獎勵投資條例提供租稅優惠意旨無關聯之「增資擴展前後工廠登記證」等
        有關文件作為核定享有免稅權利之要件，且同法施行細則第十二條亦增加對
        於原來四年期間免稅權利之限縮規定，而增加母法獎勵投資條例所無之限制
        ，均抵觸母法之立法意旨，有違憲法第十九條租稅法律主義及第二十三條法
        律保留原則，應屬無效，被告依前開規定對原告所為有關本件免稅申請之原
        核定處分及否准原告申請更正之處分，即屬違法應予撤銷。
      2.再者，原告係依政府公告「獎勵投資條例實施期滿注意事項」規定，將原告
        當時截至七十八年度之淨利壹億五千萬元投入增資擴充設備後，內政部始於
        八十一年一月公告原告公司所在之淡水地區為淡海新市鎮之都市計畫區域，
        使原告公司廠址成為淡海新市鎮特定區計畫之第一期第二種住宅區，致原告
        於八十五年十二月十八日向被告提出免稅申請時，因增資擴展之設備無法辦
        理增加機器設備之工廠變更登記，而無法提出獎勵投資條例施行細則第十一
        條第二款規定之前開文件，嗣內政部於八十七年五月十五日依新市鎮開發條
        例第二十一條第一項之規定，以台（八七）內營字第八七七一八三五號函令
        公佈「新市鎮特定區實施整體開發前區內土地及建築物使用管制辦法」，依
        該辦法第七條之規定，原告始得向台北縣政府申請工廠變更登記獲准，並持
        向台灣省政府財政廳申請獲准於八十八年三月五日核發「增資擴展民營事業
        申請免徵增資擴展部分營利事業所得稅證明書」，原告旋持此該證明書於八
        十八年三月十三日再向被告申請免稅核可。是原告係信賴被告所公佈之「獎
        勵投資條例實施期滿注意事項」而增資擴展，並依據該注意事項規定申請免
        稅之程序中，亦無任何過失或可歸責事由，且原告基於前述被告行政行為之
        信賴並無任何不值得保護之情事，自不得因與獎勵投資條例無關之都市計畫
        法令之變更，致原告無法及時取得增資擴展前後工廠登記證，而剝奪原告依
        法得享有之免稅權利。故根據行政機關行政一體原則及不當聯結禁止原則，
        被告逕以原告未依限補正前開形式之證明文件，而否准原告申請更正免稅期
        間四年之處分，實明顯違法。
　　(二)被告主張之理由：
      1.原告主張其增資擴充因嗣後都市計畫法令之變更，無法依限提出事業主管機
        關審核符合獎勵類目及標準審核證明書暨其查核證明之新增設備清單及增資
        擴展後之工廠登記證，致影響免稅之申請，有失對其之信賴保護乙節，因前
        開施行細則規定應檢附審核證明書等資料之取得原因及是否受其他因素影響
        而延宕，尚非被告審核之事項，故就此免稅之核准而言，尚無信賴保護之問
        題。
      2.另原告主張本案適用之獎勵投資條例施行細則第十一條及第十二條關於程序
        要件及限縮免稅期間權利之規定，增加母法所未有之限制，違反憲法第十九
        條租稅法律主義與第二十三條法律保留原則乙節，查首揭條例第六條及第八
        十八條規定，合於第三條獎勵類目及標準之生產事業，其經增資擴展供生產
        或提供勞務之設備達到規定之獎勵標準者，得自新增設備開始作業或開始提
        供勞務之日起，連續四年內就其新增所得，免徵營利事業所得稅，或就其新
        增設備，自開始作業或開始提供勞務之年度起適用加速折舊，並配合訂定該
        條例施行細則第十一條及第十二條，明文規定申請期限及應檢附文件。該規
        定屬細節性、技術性之事項，由母法概括授權主管機關訂定施行細則，俾利
        法律之實施。因增資擴展計畫已准其有一定完成之期限，依獎勵投資條例實
        施期滿注意事項應於七十九年底前提出申請核准並於八十二年底完成，並視
        實際需要准予展延，如無一定申請期間之限制，稅捐核課之目的即難以落實
        。有關免稅申請期限定為免稅產品開始銷售或開始提供勞務之次日起一年，
        業已考慮業者權益及實際需要寬予訂定，且係為兼顧租稅安定性及稅捐稽徵
        法第二十一條租稅核課期間與商業會計法第三十八條會計憑證保存期限而設
        ，確為執行母法及相關法律所必要，與憲法第十九條及第二十三條並無牴觸
        ，此與本案類似之案例亦經司法院大法官解釋釋字第四八０號解釋文，認為
        有關一定申請期限之規定，符合立法意旨且未逾越母法之限度。
      3.本案原告係由美商莫仕國際公司投資之生產事業，生產及銷售電腦用端子接
        頭及電腦用連接器等產品，其於七十九年十二月依「獎勵投資條例實施期滿
        注意事項」規定，向投審會申請續用原獎勵投資條例第六條規定，就增資擴
        展一億五千萬元部分免徵營利事業所得稅，案經投審會核准投資，並展延至
        八十四年十二月三十一日完成。後原告於八十五年十二月十九日提出四年免
        徵營利事業所得稅之申請，卻遲至八十八年三月十三日始檢齊相關文件，已
        逾該條例施行細則第十二條第一項所定補送文件之期限，被告根據同細則第
        十二條第二項規定核定原告自應送文件檢齊之日八十八年三月十三日起至八
        十八年十二月十二日止計九個月期間給予免稅，並無違誤。
　　理  由
一、按八十九年七月一日修正施行之訴願法第九十九條第一項規定：「本法修正施行
    前，尚未終結之訴願事件，其以後之訴願程序，依修正之本法規定終結之。」又
    「不服中央各部、會、署之行政處分者，向原部、會、署提起訴願；如不服其決
    定，向主管院提起再訴願。」亦為行為時訴願法第四條第七款所明定。本件原告
    因不服被告八十八年八月三十日台財稅第000000000號否准其申請更正
    免稅期間之處分，向被告提起訴願，經被告於八十八年十月八日受理編列為案號
    0000000號審理，依前揭行為時訴願法第四條第七款規定，洵屬合法。嗣
    訴願法於八十九年七月一日修正施行，被告就上開訴願案，依修正後訴願法規定
    之程序，作成九十二年四月十八日台財訴字第○九二一三五二五五六號訴願決定
    ，即無不合，核先敘明。
二、次按，「合於第三條獎勵類目及標準之生產事業，經增資擴展供生產或提供勞務
    之設備者，及合於同條獎勵類目之生產事業，經增資擴展供生產或提供勞務之設
    備，達到規定之獎勵標準者，得就左列獎勵擇一適用。但擇定後不得變更：一、
    自新增設備開始作業或開始提供勞務之日起，連續四年內就其新增所得，免徵營
    利事業所得稅。但以增資擴建獨立生產或服務單位或擴充主要生產或服務設備者
    為限；在免稅期間，應按所得稅法規定之固定資產耐用年數，逐年提列折舊。」
    「本條例施行細則，由行政院定之。」行為時獎勵投資條例第六條第二項第一款
    及第八十八條分別定有明文。又「生產事業依本條例第六條規定，選定免徵營利
    事業所得稅或加速折舊獎勵者，其申請手續及應檢具之文件如左：…二增資擴展
    選定免徵營利事業所得稅四年者，應於其新增設備開始作業或開始提供勞務之次
    日起一年內檢齊左列文件，向財政部申請核定之。(一)增資前後股份有限公司執照
    影本。其係外國公司者為外國公司認許證、分公司執照及經濟部核准投資生產事
    業之證明文件影本。(二)增資前後營利事業登記證影本。(三)增資擴展前後工廠登記
    證或小型工業許可證影本。其屬特定事業者，應另附特定事業主管機關許可證或
    執照影本。(四)事業主管機關審核符合獎勵類目及獎勵標準之審核證明書。(五)事業
    主管機關查核證明之新增生產設備清單 (應載明：設備名稱、性能、用途、廠別
    、出廠、購入或進口日期、數量、金額)。(六)事業主管機關發給新增設備開始作
    業或開始提供勞務之日期證明。」及「合於獎勵類目及標準之生產事業未能於前
    條規定期限內檢齊文件而有正當理由者，得於該條規定期限內提出申請，並聲明
    補送。但應於該條規定期限屆滿之次日起九十日內補送齊全。生產事業逾前條之
    申請期限或前項補送文件之期限者，仍得於本條例第六條規定之獎勵期間內，就
    賸餘之期間核定其獎勵。但賸餘期間不足一年者不予獎勵，超過一年者，其不足
    一月之畸零日數亦不予獎勵。前項賸餘期間，自應送文件檢齊之當日起算。」亦
    為行為時獎勵投資條例施行細則第十一條第一項第二款及第十二條所明定。
三、經查，原告係由美商莫仕國際公司投資之生產事業，生產及銷售電腦用端子接頭
    及電腦用連接器等產品，於七十九年十二月二十八日依「獎勵投資條例實施期滿
    注意事項」規定，向投審會申請續用原獎勵投資條例第六條規定，就增資擴展一
    億五千萬元部分免徵營利事業所得稅，經投審會核准投資並核定應於八十二年十
    二月三十一日前完成，嗣原告於八十二年十一月十九日，以內政部於八十一年一
    月公告其公司所在之淡水地區為淡海新市鎮之都市計畫區域，致其無法辦理工廠
    登記，而未能於期限內開始銷售，申請投審會獲准延展完成期限至八十四年十二
    月三十一日。嗣原告於八十五年十二月十九日向被告提出就增資擴展部分之所得
    額，自八十四年十二月三十一日起至八十八年十二月三十日止獎勵免徵營利事業
    所得稅四年之申請，因未檢齊文件，經被告賦稅署以八十五年十二月二十六日台
    稅一發第八五０七八八一二一號函請補正前揭獎勵投資條例施行細則第十一條第
    二款規定之證明文件，迄八十八年三月十三日原告始檢齊補正前開證明文件等情
    ，有原告之前開各申請書、投審會八十三年十一月十九日經訴審一字第一００
    四０號函及被告賦稅署前開函附原處分卷可稽，並為兩造所不爭，堪信為真實。
    故被告審查原告於八十五年十二月十九日提出四年免徵營利事業所得稅之申請，
    雖符合前揭獎勵投資條例施行細則第十一條第一項第二款規定之申請期限，惟未
    檢齊文件，經被告賦稅署函請補正後，原告遲至八十八年三月十三日始檢齊補正
    前開相關文件，已逾前揭施行細則第十二條第一項所定八十六年三月三十一日之
    補正期間，乃依同條第二項規定，以台財稅第八八０一七三二一九號函核定原告
    自應送文件檢齊之日即八十八年三月十三日起至八十八年十二月十二日止計九個
    月期間給予免稅，並以八十八年八月三十日台財稅第000000000號函否
    准原告申請重新核准給予四年免稅期間之處分，揆諸前揭說明，於法並無不合。
四、原告不服循序提起行政訴訟，雖主張：其於八十五年十二月十八日向被告提出免
    稅申請時，實質上皆符合獎勵投資條例第三條規定之要件，該條例施行細則第十
    一條規定應提出增資擴展前後之工廠登記證等形式文件，及第十二條限縮四年期
    間免稅權利之規定，均抵觸母法之立法意旨，有違憲法第十九條租稅法律主義及
    第二十三條法律保留原則，應屬無效；況原告係因內政部公告原告公司所在之淡
    水地區為淡海新市鎮之都市計畫區域，致原告增資擴展之設備無法辦理增加機器
    設備之工廠變更登記，而無法提出獎勵投資條例施行細則第十一條第二款規定之
    前開文件，實有不可歸責之事由云云。
五、惟查，依前揭獎勵投資條例第六條規定，凡合於第三條獎勵類目及標準之生產事
    業，其經增資擴展供生產或提供勞務之設備達到規定之獎勵標準者，得自新增設
    備開始作業或開始提供勞務之日起，連續四年內就其新增所得，免徵營利事業所
    得稅，或就其新增設備，自開始作業或開始提供勞務之年度起適用加速折舊。同
    條例施行細則第十一條及第十一條有關申請免稅應具備之證明文件、補正期限及
    未於補正期間備齊文件時其效力之補充規定，乃行政院依前揭條例第八十八條概
    括授權訂定有關細節性、技術性事項之規定，俾利法律之實施。蓋增資擴展計畫
    已准納稅義務人有一定完成之期限，依獎勵投資條例實施期滿注意事項規定，應
    於七十九年底前提出申請核准並於八十二年底完成，並視實際需要准予展延，如
    無一定申請期間之限制，稅捐核課之目的即難以落實。又有關免稅申請期限規定
    自免稅產品開始銷售或開始提供勞務之次日起一年，業已考慮業者權益及實際需
    要寬予訂定，且係為兼顧租稅安定性及稅捐稽徵法第二十一條租稅核課期間與商
    業會計法第三十八條會計憑證保存期限而設，確為執行母法及相關法律所必要，
    核與憲法第十九條及第二十三條並無牴觸，原告執稱前開細則規定已增加母法所
    無之限制，應屬無效云云，尚不足採。又查，原告係於七十九年十二月二十八日
    申請續用前揭獎勵投資條例第六條規定，就增資擴展一億五千萬元部分免徵營利
    事業所得稅，經投審會核准投資並核定延展至八十四年十二月三十一日，惟原告
    公司所在之淡水地區早於七十九年五月三十一日即擬定為淡海新市鎮特定計劃區
    ，並公告禁建一年，同年六月下旬，台北縣政府亦派員至原告公司照相，並告知
    已實施禁建等情，業據原告於八十二年十一月九日展延完成期限申請書內自述甚
    詳在卷，足證原告申請之初，已得悉淡海新市鎮特地定區計畫之實施，並可預見
    其工廠有因此須遷廠或無法擴建之虞，仍決意擬定增資擴展計畫，向投審會申請
    適用獎勵投資條例規定免徵營業稅，嗣其工廠果因坐落淡海新市鎮之都市計畫區
    之住宅區內，而無法辦理工廠變更登記，即非屬不可抗力事件，原告顯有過失甚
    明。故原告執稱其未能依限提出工廠變更登記證等文件，並無任何過失或可歸責
    事由云云，核不足採。
六、從而，被告否准原告申請重新核定四年免稅期間之處分，於法並無違誤，訴願決
    定予以維持，亦無不合，原告仍執前詞，訴請撤銷原處分及訴願決定，並請求被
    告核准自八十四年十二月三十一日起至八十八年十二月三十一日止計四年就其新
    增所得，免徵營利事業所得稅，均無理由，應予駁回。
據上論結，本件原告之訴為無理由，爰依行政訴訟法第九十八條第三項前段，判決如
主文。
中　　　華　　　民　　　國　　九十三　　年　　　四　　　月　　二十一　　日
                        臺 北 高 等 行 政 法 院   第 一 庭
                                      　　 審 判 長 法  官　徐瑞晃
                                      　　          法  官　吳慧娟
                                              　　  法  官　蕭惠芳
右為正本係照原本作成。
如不服本判決，應於送達後二十日內，向本院提出上訴狀並表明上訴理由，如於本判
決宣示後送達前提起上訴者，應於判決送達後二十日內補提上訴理由書（須按他造人
數附繕本）。
中　　　華　　　民　　　國　　九十三　　年　　　四　　　月　　二十一　　日
            　　　　　　　　　　　　　　            書記官　李淑貞
